臺灣高雄地方法院刑事判決　　　　　　　　　　　　　九十年度易字第二七一二號
　　公　訴　人　臺灣高雄地方法院檢察署檢察官
　　被　　　告　陳秀安
　　　　　（原名丁○○
　　被　　　告　庚○○
右列被告等因詐欺等案件，經檢察官提起公訴（八十六年度偵字第二八八三○號），
本院判決如左：
    主  文
陳秀安教唆傷害人之身體，處有期徒刑貳月，如易科罰金，以參佰元折算壹日。
庚○○教唆傷害人之身體，處有期徒刑貳月，如易科罰金，以參佰元折算壹日；又意
圖為自己不法所有，以恐嚇使人交付財物，未遂，處有期徒刑貳月，如易科罰金，以
參佰元折算壹日。應執行有期徒刑參月，如易科罰金，以參佰元折算壹日。
    事實
一、陳秀安（原名丁○○，於民國九十一年二月二十一日改名為陳秀安）及庚○○於
    八十六年八月間在設於高雄市苓雅區○○○路一一七巷一號家福股份有限公司大
    順分公司（以下稱家樂福大順店）分別擔任安全課監視員及課長，因陳秀安於八
    十六年八月間被檢舉行竊該店商品，由該店店長己○○於八十六年八月二十六日
    發布調職令，預備於同年九月一日起，將陳秀安調職他處，庚○○得知消息後即
    與陳秀安一起至高雄縣橋頭鄉○○村○○路六十八號娘家共同教唆陳秀安之兄乙○○（從母姓，本院通緝中，另案審結）及陳政輝（業經台灣高等法院高雄分院
    以八十九年度上易字第一九八四號判決判處拘役二十日確定在案）傷害己○○，
    乙○○遂基於傷害之概括犯意，先於八十六年八月二十九日晚間七時三十分許（
    起訴書誤載為八時許），趁己○○返家在高雄市○○區○○路與四維路口附近停
    車時，手持鋁棒（未扣案）毆打己○○胸部、雙手等部位，致使己○○受傷，後
    又與陳政輝共同基於傷害之犯意聯絡，於八十六年八月三十一日下午九時許（起
    訴書誤載為九時三十分許），趁己○○與其妻甲○○返家途中，於高雄市苓雅區
    ○○○路一四五巷內，分持木棒（未扣案）毆打己○○，造成己○○因而受有左
    胸上方擦傷七Ⅹ二‧五公分、左上臂擦傷五Ⅹ一公分、左前臂瘀血八Ⅹ九公分、
    右腹股溝瘀血一Ⅹ一公分、右上肢瘀血四Ⅹ一‧五公分及四Ⅹ一‧五公分等傷害
    。
二、庚○○復於八十六年十月中旬某日，因顧客楊皖婷及辛○○（均經檢察官為職權
    不起訴處分確定在案）相偕至家樂福大順店內分別竊取ＣＤ十片及六片，而被庚○○及該大賣場安全課人員查獲，並將二人帶至安全課辦公室，庚○○明知該大
    賣場於查獲竊賊時，均需科處十倍之罰款，竟意圖為自己不法之所有，先支開其
    他課員，再對楊皖婷、辛○○出示一紙單據並佯稱：依該店規定，竊取商品者需
    科處所竊取之商品價值二十倍之罰金，否則將送警究辦等語，致使楊皖婷、辛○○均心生畏懼並信以為真，經楊皖婷、辛○○二人求情表示無法負擔後，庚○○
    遂再佯以同意二人請求，僅處十倍罰金，並同意二人可分別於同年十一月十二日
    、十二月十二日前分期繳付。嗣於同年十一月十一日上午十時許，楊皖婷及辛○○至家樂福大順店欲找庚○○繳納罰金，得知庚○○已離職，始知受騙。
二、案經己○○及家福股份有限公司訴請臺灣高雄地方法院檢察署檢察官偵查起訴。
    理  由
一、訊據被告陳秀安、庚○○均矢口否認有右揭犯行，陳秀安辯稱：告訴人己○○將
    伊從家樂福大順店的安全課監視員調任發票稽核員，薪水未減少且工作變輕鬆，
    伊沒有理由教唆其兄乙○○及陳政輝毆打己○○云云；庚○○則辯稱：伊沒有教
    唆丁○○之兄毆打店長己○○，也未對楊皖婷、辛○○二人佯稱需罰二十倍罰金
    ，否則送警處理，伊是好心幫她們二人繳錢，係因店長己○○擅自規定要對竊賊
    處十倍至百倍罰款，伊在月會議中表示反對，也未對竊賊科處罰款，己○○心生
    不滿才故意陷伊入罪云云。然查：
  (一)右揭事實，業據證人即被害人己○○於偵查及本院調查程序中證述甚詳，證稱：
    八十七年八月廿九日晚間七點半，我在高雄市○○路與四維路路口停車時，乙○○用鋁棒打我打上半身、胸部及兩隻手˙˙˙，第二次在同年月八月三十一日星
    期日晚上九點，我進入住處巷口時，有二人手持木棍打我的手、腳，其中一人是
    乙○○，另一人是陳政輝，當時我太太在場，我問他們為何打我，乙○○說他弟
    弟被我開除，那時確有位男性員工因工作態度不好被我開除，及丁○○因被檢舉
    偷東西而將她調為的發票稽核員等語（見本院九十年八月二十一日筆錄），並據
    證人即在場目擊之被害人己○○之妻甲○○於偵查及本院調查程序中證述：我與
    己○○停好車後，彎入巷子準備回家，突有二名男子持木棍攻擊己○○，其中一
    人即在庭（偵查庭）之被告陳政輝，伊確見被告毆打己○○等語（見本院前開筆
    錄），且參以於八十六年度偵字第二八八三○號偵查程序時，經證人即被害人己○○當庭指認係被告乙○○所為，且於檢察官提示三人口卡為證人己○○指認，
    證人己○○亦指認係被告陳政輝所為（見八十六年十二月二十二日及八十七年四
    月二十三日訊問筆錄），而證人己○○於案發前與被告乙○○及陳政輝互不相識
    ，業據被告乙○○、陳平輝供承在卷，如本件傷害犯行確非乙○○與陳政輝所為
    ，何以證人己○○於偵查程序中，能指認確係渠二人所為？再參以陳秀安於警訊
    時供稱：因安全課課長庚○○說店長己○○要查我偷公司商品的事，叫我胞兄乙○○教訓他˙˙˙後來庚○○就開車載我到高雄縣橋頭鄉娘家將前述情形告訴我
    胞兄乙○○等語（見警詢筆錄），茍非陳秀安、庚○○教唆告乙○○及陳政輝毆
    打被害人己○○，衡情，與被害人己○○夙不相識之被告乙○○、陳平輝豈有無
    故毆打己○○之理？是被告陳秀安、庚○○辯稱未教唆云云，顯係卸責之詞，不
    足採信。
  (二)又證人辛○○與楊皖婷於八十六年十月中旬某日，相偕至家樂福大順店竊取ＣＤ
    而被該店安全課課長即被告庚○○查獲後，被帶至安全課辦公室，並對其二人佯
    稱需處所竊商品價值之二十倍罰款，否則送警究辦等語，致其等心生畏懼而誤信
    為真等情，業經證人辛○○於警詢、偵查及本院調查中供稱：我與楊皖婷於八十
    六年十月十幾日十五時許一起到家樂福大順店偷取ＣＤ，我偷了六片價值約新台
    幣（下同）一千八百元，辛○○偷了十片價值約三千五百元，得手後要離開家樂
    福時被該店員工發現後，在庭上的被告庚○○把我們帶安全課的辦公室，當時裡
    面沒有幾個人，庚○○要他們出去只留下我們三人，他說要罰二十倍罰金，不然
    要把我們送去警察局，我們沒有錢向他求情很久，他才同意罰我十倍罰金一萬八
    千元，並同意我在十一月十二日、十二月十二日分期繳納，還要我們寫竊盜切結
    紀錄等語（見警詢筆錄、偵查卷第四頁及本院九十年八月十五日筆錄），核與證
    人楊皖婷於警詢、偵查及本院調查中指述情節相符（見前開筆錄），參以證人二
    人與被告庚○○夙不相識，衡情，並無設詞自構竊盜犯行而誣陷被告庚○○之理
    ？其二人之證詞，堪以採信。可見被告辯稱未對證人辛○○與楊皖婷科處倍數罰
    款云云，應係卸責之詞，委無足取。且經本院向家福股份有限公司函詢該公司就
    竊賊之處理程序及科處罰款之情形，家福股份有限公司函覆本院稱：本公司自八
    十三年起至八十八年間就該公司之偷竊案件，均要求竊賊賠償所竊物品價格之十
    倍罰款並簽訂切結書，而此處理程序係由總公司規定，再交由分公司執行，分公
    司之經理並無權變更程序」等情甚明，有家福股份有限公司九十年十月十八日出
    具之函文存暨檢附之偷竊案件處理程序在卷可憑，並據被告庚○○聲請傳喚之證
    人即當時家福公司大順店之營業課課長丙○○於本院調查中具結證稱：大順店自
    七十九年開始營業以來，對竊賊均需科處倍數之罰款，且該規定係由總公司規定
    ，並不是店長己○○自行規定等語（見本院九十年十二月十一日筆錄），核與當
    時該店之養護課課長戊○○於本院調查中證述情節相符（見本院上開筆錄），益
    見被告庚○○辯稱係店長己○○自行規定對竊賊處十至百倍罰款云云，與事實不
    符，亦難採信。
  (三)綜上所述，本件事證已臻明確，被告陳秀安、庚○○上開犯行，均堪認定。
二、核被告陳秀安、庚○○教唆被告乙○○、陳政輝傷害己○○，所為係犯刑法第二
    百七十七條第一項傷害罪之教唆犯，均應依其所教唆之傷害罪處罰。又被告庚○○明知家樂福大順店並未規定對行竊者科處二十倍之罰款，竟以此為由，要求楊
    皖婷與辛○○繳付所竊商品價格之十倍罰金，所為係犯同法第三百三十九條第三
    項、第一項之詐欺取財未遂罪及第三百四十六條第二項、第一項之恐嚇取財未遂
    罪。又被告庚○○一行為同時詐騙及恐嚇楊皖婷與辛○○，係一行為觸犯上開恐
    嚇及詐欺取財二罪名，且侵害楊皖婷與辛○○二人之財產法益，為想像競合犯，
    應從一重論以一恐嚇取財未遂罪。右被告庚○○所犯教唆傷害與恐嚇取財未遂犯
    行間，行為互殊，犯意各別，應分論並罰之。爰審酌被告二人並無前科，品行尚
    稱良好，惟因被告陳秀安調職問題而教唆被告乙○○、陳政輝傷害被害人，造成
    被害人所受傷害非輕，及被告庚○○身為安全課課長，竟利用職務之便，恐嚇證
    人楊皖婷、辛○○交付財物，且犯後被告二人均否認犯行，尚無悔意等一切情狀
    ，各量處如主文所示之刑，並就被告庚○○定應執行如主文所示之刑。又按刑法
    第四十一條業於九十年一月十日修正公布，同年月十二日生效，修正後刑法第四
    十一條第一項前段規定「犯最重本刑為五年以下有期徒刑以下之刑之罪，而受六
    個月以下有期徒刑或拘役之宣告，因身體、教育、職業、家庭之關係或其他正當
    事由，執行顯有困難者，得以一元以上三元以下折算一日，易科罰金。」，與修
    正前刑法第四十一條規定「犯最重本刑為三年以下有期徒刑以下之刑之罪，而受
    六個月以下有期徒刑或拘役之宣告，因身體、教育、職業、家庭之關係，執行顯
    有困難者，得以一元以上三元以下折算一日，易科罰金。」不同。比較新舊法結
    果，以新法較有利於行為人，故依刑法第二條第一項前段規定，本案自應適用裁
    判時之法律即修正後刑法第四十一條第一項前段之規定，並均諭知易科罰金之折
    算標準。
據上論斷，應依刑事訴訟法第二百九十九條第一項前段、刑法第二十九條、第二百七
十七條第一項、第三百三十九條第三項、第一項、第三百四十六條第二項、第一項、
第五十五條、第五十一條第五款、第二條第一項前段、第四十一條第一項、罰金罰鍰
提高標準條例第一條前段、第二條，判決如主文。
本案經檢察官陳建和到庭執行職務。
中      華      民      國    九十一    年     十一     月    二十八    日
                                  臺灣高雄地方法院刑事第四庭
                                      法  官    廖純卿
右正本證明與原本無異。
如不服本判決，應於判決送達後十日內，向本院提出上訴狀。
                                      書記官    劉企萍
中      華      民      國    九十一    年     十二     月    三       日
附錄本案論罪科刑法條全文：
刑法第二百七十七條第一項：
  傷害人之身體或健康者，處三年以下有期徒刑、拘役或一千元以下罰金。
